臺灣臺中地方法院民事判決　96年度訴字第2472號
原　　　告　戊○○
　　　　　　丙○○
　　　　　　癸○○
　　　　　　丁○○
　　　　　　乙○○
　　　　　　己○○
　　　　　　甲　○
　　　　　　壬○○
　　　　　　辛○○
　　　　　　庚○○
共　　　同
訴訟代理人　洪塗生律師
複　代理人　吳念恒律師
被　　　告　子○○
上當事人間土地所有權移轉登記事件，本院於民國96年10月16日
言詞辯論終結，判決如下：
    主    文
被告應將坐落台中縣沙鹿鎮○○○段一九０地號土地，面積二０
八三四平方公尺，所有權應有部分三０００００分之八七一五，
移轉登記予原告丙○○；應有部分三０００００分之八七一五，
移轉登記予原告壬○○、辛○○及庚○○（各取得應有部分九０
００００分之八七一五）。
訴訟費用新台幣陸仟柒佰貳拾元由被告負擔。
    事實及理由
一、原告主張：訴外人蔡金水（已死亡）、蔡金情（已死亡）及
    蔡金棟，前於民國66年2月2日向被告買受其所有坐落於台中
    縣沙鹿鎮○○○段190地號土地（以下簡稱系爭土地），面
    積20,834平方公尺，應有部分60分之9（嗣因分割為10000分
    之1743）之二分之一，總價金新台幣（下同）50萬元，雙方
    並訂立有不動產買賣契約書（以下簡稱系爭契約書），蔡金
    水、蔡金情及蔡金棟已付清全部買賣價金。而雙方於訂立系
    爭契約書時，因系爭土地地目為旱係農地，是就其等所購買
    之系爭土地，依89年1月26日修正刪除前之土地法第30條及
    農業發展條例第30條之規定（刪除前土地法30條原規定私有
    農地之移轉，其承受人以能自耕者為限，並不得移轉為共有
    ），蔡金水等人因未具自耕農身分，故無法受移轉亦不得移
    轉為共有，故系爭契約書第4條乃約定，本件不動產買賣登
    記手續期日約定依法可以辦理移轉登記時，雙方須同往台中
    縣清水地政事務所履行登記手續。屆時被告應將本件不動產
    產權移轉登記需要文件提交蔡金水、蔡金情及蔡金棟以便聲
    請登記。雙方約定登記權利人由蔡金水、蔡金情及蔡金棟自
    由指定而被告不得異議。茲因政府於89年1月26日已公告刪
    除土地法第30條有關承受農地須有自耕能力及不得移轉為共
    有之規定，原告戊○○、丙○○、癸○○、丁○○、乙○○
    、己○○為蔡金水之繼承人；原告甲○、壬○○、辛○○、
    庚○○為蔡金情之繼承人，是原告等基於繼承及買賣之法律
    關係，自得請求被告將上開土地辦理移轉登記予原告。又依
    系爭契約書第8條之約定，雙方約定登記權利人由蔡金水、
    蔡金情及蔡金棟自由指定而被告不得異議。是原告指定將上
    開所買受之土地登記予丙○○、壬○○、辛○○、庚○○。
    並聲明如主文第1項所示。
二、被告則以：伊雖有與蔡金水、蔡金情及蔡金棟簽訂系爭契約
    書，並已收受買賣價金50萬元。然於76年間，伊各以50萬元
    向蔡金水、蔡金情二人，買回其二人所買受之部分，是蔡金
    水、蔡金情之繼承人即原告自無權利依系爭契約書請求移轉
    登記。並聲明：原告之訴駁回。
三、本院判斷：
  (一)原告主張蔡金水、蔡金情及蔡金棟，前於66年2月2日向被告
    買受其所有系爭土地，面積20,834平方公尺，應有部分60分
    之9（嗣因分割為10000分之1743）之二分之一，總價金50萬
    元，雙方並訂立有不動產買賣契約書，蔡金水、蔡金情及蔡
    金棟已付清全部買賣價金。而雙方於訂立系爭契約書時，因
    系爭土地地目為旱係農地，是就其等所購買之系爭土地，依
    89年1月26日修正刪除前之土地法第30條及農業發展條例第3
    0條之規定（刪除前土地法30條原規定私有農地之移轉，其
    承受人以能自耕者為限，並不得移轉為共有），無法移轉亦
    不得移轉為共有，故系爭契約書第4條乃約定，本件不動產
    買賣登記手續期日約定依法可以辦理移轉登記時，雙方須同
    往台中縣清水地政事務所履行登記手續。屆時被告應將本件
    不動產產權移轉登記需要文件提交蔡金水、蔡金情及蔡金棟
    以便聲請登記。雙方並約定登記權利人由蔡金水、蔡金情及
    蔡金棟自由指定而被告不得異議，及原告戊○○、丙○○、
    癸○○、丁○○、乙○○、己○○為蔡金水之繼承人；原告
    甲○、壬○○、辛○○、庚○○為蔡金情之繼承人等事實，
    業據其提土地登記謄本、不動產買賣契約書、蔡金水、蔡金
    情之繼承系統表及其繼承人之戶籍謄本等為證，被告復不爭
    執，堪信原告之上開主張為真實。
  (二)被告雖辯稱：伊於76年間，各以50萬元向蔡金水、蔡金情買
    回系爭土地其二人之前買受之部分，是蔡金水、蔡金情之繼
    承人即原告自無權利請求伊移轉登記云云。但為原告所否認
    ，而按主張有利於己之事實者，就其事實有舉證之責任，民
    事訴訟法第277條前段定有明文，被告主張之上開事實，自應
    由被告負舉證責任。經查被告於本院審理時，已明確表示無
    法證明此事實，是被告所辯，自不足採。
  (三)土地法第30條及農業發展條例第30條之規定業已於89年1月2
    6日經修正廢止而失效，農地承受人已不受能自耕者為限之
    限制，原告自得依前述約定，請求被告將其名下之系爭土地
    其中應有部分300000分之8715，移轉登記予原告丙○○；應
    有部分300000分之8715，移轉登記予原告壬○○、辛○○及
    庚○○（各取得應有部分900000分之8715）。從而原告請求
    被告移轉登記如主文第1項之所示，為有理由，應予准許。
四、訴訟費用負擔之依據：民事訴訟法第78條。
中　　　華　　　民　　　國　　96　　年　10　　月  30  日
                  民事第三庭    法  官  謝慧敏
正本係照原本作成。
如對本判決上訴，須於判決送達後20日內向本院提出上訴狀。
中　　華　　民　　國　　96　　年　　10　　月　　30　　日
                                書記官
